臺灣臺中地方法院刑事判決　　　　　　 100年度易字第2608號
公　訴　人　臺灣臺中地方法院檢察署檢察官
被　　　告　林德勇
上列被告因恐嚇案件，經檢察官提起公訴（ 98年度偵字第26637
號），本院判決如下：
    主    文
林德勇犯恐嚇危害安全罪，處拘役肆拾日，如易科罰金，以新臺
幣壹仟元折算壹日。
    犯罪事實
一、林德勇與陳博志（原名：陳飛志） 2人係朋友關係，顏文安
    於民國98年7月28日凌晨0時許，應友人陳博志之邀約前往位
    於臺中市○區○○○路與東英8街口之「天堂鳥KTV」飲酒，
    當時另有林德勇、羅煜煦（綽號「玉里」）、陳隆耀（綽號
    「朴仔」）、何松達（綽號「阿達」，以上 4人所涉詐欺等
    罪嫌，均業經不起訴處分）與姓名、年籍及住居所均不詳綽
    號「阿吉」之成年男子一同飲酒；嗣陳隆耀（所涉恐嚇危害
    安全及毀損罪部分，嗣到案後另行審結）又提議前往位在臺
    中市○○路上之另一間KTV繼續飲酒，該7人即一同前往，抵
    另一KTV後， 陳飛志、林德勇、羅煜煦、陳隆耀、何松達及
    綽號「阿吉」之成年男子不斷朝顏文安敬酒，致顏文安之意
    識漸漸迷糊，呈意識降低之酒醉狀態。嗣顏文安被陳博志載
    往陳隆耀位於在臺中市○○路153號居處，於同日凌晨3時30
    分許，與林德勇、羅煜煦、陳隆耀、何松達等人賭玩以麻將
    筒子點數大小論輸贏俗稱「推筒仔」之賭局（渠等賭博時，
    陳博志已不知去向），至賭局結束結算贏虧時，顏文安之酒
    醉亦消退不少，始驚覺其因之前酒醉、注意力降低，致在賭
    玩過程中積欠林德勇約新臺幣（下同）150萬元之賭債 ，林
    德勇並要求其趕快還錢，顏文安因害怕林德勇等人會對其不
    利，旋即四處籌錢，於同日13時30分許，前往位於臺中市○
    區○○街60號陳博志之住處，先行支付10萬元賭債予林德勇
    ，並經與林德勇一番商討後， 林德勇最終同意以總額100萬
    元清結該債務（即顏文安尚欠90萬元賭債），而顏文安之後
    因無力償還而避不見面，並因擔心林德勇等人會對其不利而
    聽從友人建議以電話錄音方式蒐證。
二、果林德勇為逼還上開賭債，竟基於恐嚇危害安全之犯意，於
    98年8月5日13時 5分許，以陳博志（所涉詐欺等罪嫌，業經
    檢察官為不起訴之處分）所持用門號0000000000號行動電話
    撥打給顏文安所持用門號0000000000號行動電話向顏文安催
    討賭債時，對其恫稱：「我不會對你怎樣，你放心，既然你
    的兒子有出面，找不到你，我找你兒子而已」、「你現在跟
    我講這些都是多的，只要你沒出面，我也是找去你家，那天
    我會便當買著，人帶著，人家那邊的人帶著來跟你拿，就這
    樣沒差，你如果要這樣，沒差，害是害到你兒子」、「我找
    你沒用，你兒子只要有出來跟我講，我找你兒子，你不跟我
    處理我找你兒子」、「沒關係，不然你再試試看」、「我講
    給你聽，反正你初十沒跟我處理，你試試看（以上均係臺語
    發音）」等加害顏文安及其子安危之言詞，使顏文安因而心
    生畏懼不敢外出，致生危害於顏文安及其子生命、身體、自
    由及財產之安全。嗣顏文安向臺中市警察局（現改制為臺中
    市政府警察局）第五分局報案，並提供所錄得林德勇恐嚇言
    語內容之錄音光碟交予警方扣案，而查悉上情。
三、案經顏文安訴由臺中市警察局（現改制為臺中市政府警察局
    ）第五分局報告臺灣臺中地方法院檢察署檢察官偵查起訴。
    理    由
壹、程序方面：
一、按除簡式審判程序、簡易程序及刑事訴訟法第376條第1款、
    第2款（第1款：最重本刑為 3年以下有期徒刑、拘役或專科
    罰金之罪。 第2款：刑法第320條、第321條之竊盜罪。）所
    列之罪之案件外，第一審應行合議審判， 刑事訴訟法第284
    條之1條文定有明文。 本件被告林德勇所犯係屬刑事訴訟法
    第376條第1款規定之罪，依法獨任進行審理程序，合先敘明
    。
二、有關於證據能力部分：
    本件被告林德勇對於本案證據能力部分，明確表示無意見，
    同意有證據能力（詳見本院100年11月23日審判筆錄）。 且
    查：
  (一)本件扣案之門號0000000000號於98年8月5日13時 5分始錄之
    錄音光碟（由告訴人提供，扣存於偵查卷封底光碟片存放袋
    內─錄音檔存載於「光碟精簡版」乙片內「電話錄音11筆」
    檔案匣下「林德勇0000000000(6)」）乙片，純係機械作用而
    不涉及人為之意志判斷，與傳聞法則所欲防止證人記憶、認
    知、誠信之誤差明顯有別，核與刑事訴訟法第159條第1項之
    要件不符。另按無故以錄音、照相、錄影或電磁紀錄竊錄他
    人非公開之活動、言論或談話者，處 3年以下有期徒刑、拘
    役或3萬元以下罰金；刑法第315條之1第2款定有明文。而私
    人非法取得證據，與政府以公權力非法取證，所造成之損害
    及得以救濟之可能並不相同，在政府運用公權力非法取證時
    ，所涉及之違法取證者與被害人，一方為打擊犯罪、捍衛社
    會安全的警察，另一方面則常為窮凶極惡、危害社會安全的
    罪犯，輿論、立法者，甚至裁判者，通常皆支持前者，而對
    後者不表任何同情，因此人民遭受公權力非法取證時，通常
    公權力機關不會受到處罰，人民的權利則有長期受到政府的
    侵犯之可能，此時證據排除法則即成為保護人民基本權利措
    施；惟在私人非法取證時，情形則完全不同，取證者與被取
    證者皆無公權力之介入，輿論及立法者對於任何一方都未必
    有偏見，會公平的對待雙方，因此在私人違法取證時，受害
    人得利用現有法律制度而得到救濟，得追究非法取證之人民
    事賠償責任及刑事責任，故私人取證的情形，得以有效壓制
    ，人民的權利得受到保障，此與政府以公權力非法取證不同
    ，因此在私人非法取證的情形，除非立法者表態將證據排除
    ，否則在無法源依據的情形下，不得將私人非法取得證物排
    除，此舉不僅我國如此，日本、美國、德國之立例通例亦然
    ，除非私人自行取得證據，顯有明顯嚴重侵害人權，否則通
    例不在證據排除之列。再按刑事訴訟法上「證據排除原則」
    ，係指將具有證據價值，或真實之證據因取得程序之違法，
    而予以排除之法則。而私人之錄音、錄影之行為所取得之證
    據，應受刑法第315條之1與通訊保障及監察法之規範，私人
    違反此規範所取得之證據，固應予排除；惟依通訊保障及監
    察法第29條第3款之規定「 監察者為通訊之一方或已得通訊
    之一方事先同意，而非出於不法目的者，不罰」，通訊之一
    方非出於不法目的之錄音，所取得之證據，即無證據排除原
    則之適用， 此有最高法院94年度臺上字第716號判決意旨可
    資參照。是通訊之一方私自錄音之取證行為，如非出於不法
    目的，不惟在刑罰規範上屬於阻卻違法之事由，且因屬通訊
    一方基於保全證據之必要所實施之作為，當非通訊保障及監
    察法所規範之行為，要無先聲請令狀許可之問題，其所取得
    之證據應有證據能力。再按錄音之譯文，係依據錄音結果予
    以翻譯之文字，固具文書證據之外觀，但實際上仍應認錄音
    帶或光碟，始屬調查犯罪所得之證物； 刑事訴訟法第165條
    之1第2項所稱之證物，如其蒐證程式合法，並經合法調查，
    自具證據能力。因此檢察官如提出錄音譯文為其證據方法，
    實乃以錄得聲音之錄音帶或光碟，為調查犯罪所得之證物，
    法院本應依刑事訴訟法第165條之1所列之方法調查，以判斷
    該錄音帶或光碟是否與錄音譯文相符。而錄音製作之譯文，
    雖係告訴人單方面製作，然若檢察官、被告或訴訟關係人對
    其真實性並無爭執，經法院於審判期日提示譯文供當事人辨
    認、表示意見並為辯論者，程序自屬適法（最高法院95年度
    臺上字第295號、 94年度臺上字第4665號判決意旨參照）。
    另按依據錄音結果予以翻譯而製作之譯文，乃錄音內容之顯
    示，此為學理上所稱之派生證據，屬於文書證據之一種。此
    於被告或訴訟關係人對其譯文之真實性發生爭執或有所懷疑
    時， 法院固應依刑事訴訟法第165條之1第2項規定勘驗錄音
    結果踐行調查證據之程式，以確認該錄音聲音是否為本人及
    其內容與譯文之記載是否相符；然如被告或訴訟關係人對錄
    音之譯文真實性並不爭執，顯無辨認其錄音聲音之調查必要
    性。是法院於審判期日就此如已踐行提示譯文供當事人辨認
    或告以要旨，使其表示意見等程序並為辯論者，其所為之調
    查證據程序即無不合。而查，上開錄音光碟既無違法取得之
    情形，又本案所引用之錄音光碟及其錄音譯文等非供述證據
    ，既經本院於100年10月5日審理時當庭勘驗錄音光碟內容核
    對無訛，又檢察官、被告對於其證據能力亦無所爭執，復經
    本院依刑事訴訟法之規定踐行調查證據程序，自應具有證據
    能力。
  (二)按被告以外之人於審判外之陳述， 雖不符刑事訴訟法第159
    條之1至之4等4條之規定， 而經當事人於審判程序同意作為
    證據，法院審酌該言詞陳述或書面陳述作成時之情況，認為
    適當者，亦得為證據；當事人、代理人或辯護人於法院調查
    證據時，知有刑事訴訟法第159條第1項不得為證據之情形，
    而未於言詞辯論終結前聲明異議者，視為有前項之同意，同
    法第159條之5定有明文。本案除上揭錄音光碟外，其餘卷內
    所引用之供述證據，其性質屬於證人於審判外的陳述，而為
    傳聞證據，且查無符合刑事訴訟法第159條之1至之4等前4條
    之情形者，原雖無證據能力，然此部分供述證據業經本院審
    理時予以提示並告以要旨，且經檢察官、被告均表示意見。
    當事人已知上述供述證據乃傳聞證據，且被告對此或明示同
    意有證據能力；或未爭執其證據能力並表示異議，依上開規
    定，自均有證據能力。
  (三)按被告（此不同於被告以外之人）之自白，非出於強暴、脅
    迫、利誘、詐欺、疲勞訊問、違法羈押或其他不正之方法，
    且與事實相符者，得為證據，刑事訴訟法第156條第1項定有
    明文。本件被告於警詢、偵查中及本院審理時所為之自白，
    被告於本院審理辯論終結前均未提出其他可供證明被告下列
    經本院所引用之於警詢、偵查中及本院審理時所為之自白，
    究有如何之遭受「強暴、脅迫、利誘、詐欺、疲勞訊問、違
    法羈押或其他不正之方法」始為自白之證據，以供本院得以
    即時調查審認，並參酌上開所述非屬於供述證據部分之證據
    等，均足認被告下列經本院所引用之於警詢、偵查中及本院
    審理時所為之自白，其與事實相符者，依法自得為證據。
貳、實體方面：
一、有關於認定犯罪事實部分：
    上揭犯罪事實業據被告林德勇於檢察官偵查中及本院審理時
    均坦承不諱，並經證人即告訴人顏文安於本院審理時結證屬
    實，復有中華電信資料查詢表（門號0000000000號之通話時
    間、通話起始/終止基地台地址）、 門號0000000000號於98
    年8月5日13時5分起之錄音光碟譯文等（見98年度偵字第266
    37號偵查卷第7頁至第8頁背面、第28頁至第31頁）在卷可稽
    ，並有門號0000000000號於98年8月5日13時 5分起之錄音光
    碟乙片扣案可佐。又上開錄音光碟經本院於100年10月5日審
    理時當庭行勘驗程序，其結果為：「一電話錄音內容清晰。
    四林德勇於98年8月5日下午1時5分與顏文安之電話錄音內容
    如98年度偵字第26637號偵查卷 第29頁到第30頁所示之內容
    ，其中30頁與31頁被告林德勇另有對顏文安稱「沒關係，不
    然你再試試看」、「我講給你聽，反正你初十沒跟我處理，
    你試試看」。依電話錄音內容被告林德勇與顏文安討論賭債
    的問題，對話都是用台語，林德勇的語氣不耐，並帶有恐嚇
    的意味【即錄音內容中確有如告訴人提供之譯文所示「我不
    會對你怎樣，你放心，既然你的兒子有出面，找不到你，我
    找你兒子而已」、「你現在跟我講這些都是多的，只要你沒
    出面，我也是找去你家，那天我會便當買著，人帶著，人家
    那邊的人帶著來跟你拿，就這樣沒差，你如果要這樣，沒差
    ，害是害到你兒子」、「我找你沒用，你兒子只要有出來跟
    我講，我找你兒子，你不跟我處理我找你兒子」、「沒關係
    ，不然你再試試看」、「我講給你聽，反正你初十沒跟我處
    理，你試試看」之內容等語】。」綜上，足認被告所為不利
    於己之自白核與事實相符，應堪採信。且證人顏文安於本院
    審理時亦結證稱：「（法官問：對於林德勇講的話是否會害
    怕？）證人答：我會害怕，我不敢出去，我也怕害到我的兒
    子。」等語（見本院100年10月5日審判筆錄），益徵被告林
    德勇上開言詞，確已使告訴人顏文安因而心生畏懼，而致生
    危害於顏文安及其子生命、身體、自由及財產之安全無誤。
    本件此部分事證明確，被告林德勇所犯恐嚇危害安全犯行部
    分洵堪認定。
二、論罪科刑：
    查:我國刑法第305條雖無仿如日本刑法第222條第2項定有「
    以對親屬之生命、身體、自由、名譽或財產加害之事脅迫人
    者」亦構成恐嚇罪之明文，但自立法理由末句以「原案規定
    以對本人或本人之親屬為限，未能包舉，故本案刪去原案加
    害其親屬相脅迫句」，其立法意旨就受恐嚇者之範圍，除受
    恫嚇內容之本人外應有兼及本人之親屬之意，況父子至親，
    倘以子女生命之事對父親相脅，心理畏怖與本身受脅迫情形
    相當，應屬本罪保護範圍（臺灣高等法院暨所屬法院99年法
    律座談會刑事類提案第7號研討意見、 臺灣高等法院98年度
    上易字第2302號判決意旨參照）。是被告林德勇以將對告訴
    人之子不利之事，向告訴人相脅，則告訴人所受心理畏怖與
    其本身受脅迫情形相當。故核被告林德勇所為，係犯刑法第
    305條之恐嚇危害安全罪。 被告林德勇先後在同一電話通話
    中以「我不會對你怎樣，你放心，既然你的兒子有出面，找
    不到你，我找你兒子而已」、「你現在跟我講這些都是多的
    ，只要你沒出面，我也是找去你家，那天我會便當買著，人
    帶著，人家那邊的人帶著來跟你拿，就這樣沒差，你如果要
    這樣，沒差，害是害到你兒子」、「我找你沒用，你兒子只
    要有出來跟我講，我找你兒子，你不跟我處理我找你兒子」
    、「沒關係，不然你再試試看」、「我講給你聽，反正你初
    十沒跟我處理，你試試看」等言詞接續恐嚇告訴人，時間密
    不可分，犯意單一，侵害之法益相同，屬接續犯，應以一罪
    論。雖公訴人起訴書僅就被告林德勇以「「我不會對你怎樣
    ，你放心，既然你的兒子有出面，找不到你，我找你兒子而
    已」、「你現在跟我講這些都是多的，只要你沒出面，我也
    是找去你家，那天我會便當買著，人帶著，人家那邊的人帶
    著來跟你拿，就這樣沒差，你如果要這樣，沒差，害是害到
    你兒子」、「我找你沒用，你兒子只要有出來跟我講，我找
    你兒子，你不跟我處理我找你兒子」等語恐嚇告訴人顏文安
    為訴追，就本院認定被告林德勇尚有以「沒關係，不然你再
    試試看」、「我講給你聽，反正你初十沒跟我處理，你試試
    看」等言詞接續恐嚇告訴人顏文安部分未及論述，然此部分
    既與公訴人已起訴部分具有接續犯之實質上一罪關係，依起
    訴不可分原則，應為本案起訴效力所及，本院自得併予審理
    ，附此敘明。爰審酌被告林德勇未有犯罪前科，有臺灣高等
    法院被告前案紀錄表可參，平日素行尚可、犯罪時未受有刺
    激、其與告訴人顏文安間素無仇隙、其因與告訴人之間有債
    務糾紛，竟對告訴人施以恐嚇方式催討，對被害人身心造成
    極大壓力與恐懼，所為犯罪之手段實不足取，惟念其犯罪之
    動機、目的均係因不甘告訴人積欠債務未能清償始出言恐嚇
    、所為對社會治安已生一定危害之程度，再考之被告林德勇
    係國中畢業之智識程度、經濟狀況為勉持（參見警卷內被告
    林德勇之調查筆錄受詢問人欄內之記載），暨犯罪後坦承犯
    行態度良好等一切情狀，量處如主文所示之刑，併諭知易科
    罰金之折算標準，以示懲儆。
據上論斷，應依刑事訴訟法第299條第1項前段， 刑法第305條、
第41條第1項前段，刑法施行法第1條之1第1項、第2項前段，判
決如主文。
本案經檢察官黃仁宏到庭執行職務
中    華    民    國    100    年    12    月    7    日
                    刑事第一庭  法  官  許旭聖
以上正本證明與原本無異。
如不服本判決應於收受判決後10日內向本院提出上訴書狀，並應
敘述具體理由；其未敘述上訴理由者，應於上訴期間屆滿後20日
內向本院補提理由書（均須按他造當事人之人數附繕本）「切勿
逕送上級法院」。
告訴人或被害人對於判決如有不服具備理由請求檢察官上訴者，
其上訴期間之計算係以檢察官收受判決正本之日期為準。
                                書記官  林素真
中    華    民    國    100    年    12    月    7    日
附錄本案論罪法條：
中華民國刑法第305條
以加害生命、身體、自由、名譽、財產之事，恐嚇他人致生危害
於安全者，處2年以下有期徒刑、拘役或3百元以下罰金。